【裁判字號】    98,訴緝,25
【裁判日期】    980430
【裁判案由】    毒品危害防制條例
【裁判全文】
臺灣臺南地方法院刑事判決              98年度訴緝字第25號
公  訴  人  臺灣臺南地方法院檢察署檢察官
被      告  乙○○
上列被告因違反毒品危害防制條例案件，經檢察官提起公訴（94
年度毒偵緝字第80號），被告就被訴事實為有罪之陳述，合議庭
裁定由受命法官進行簡式審判程序，本院判決如下：
    主  文
乙○○連續施用第一級毒品，累犯，處有期徒刑捌月。緩刑參年
，並應依執行檢察官之命令，向指定之公益團體、地方自治團體
或社區，提供壹佰貳拾小時之義務勞務，緩刑期間付保護管束。
    事實及理由
一、乙○○前因妨害自由案件，經法院判處有期徒刑5月確定，
    於民國（下同）89年5月19日執行完畢。又因施用毒品案件
    ，經本院以90年度毒聲字第54號裁定送觀察、勒戒後，認有
    繼續施用毒品之傾向，由本院以90年度毒聲字第344號裁定
    施以強制戒治，嗣經本院以90年度毒聲字第1690號裁定停止
    戒治，付保護管束，其後保護管束期滿，未經撤銷，於91年
    2月9日以執行完畢論，由臺灣臺南地方法院檢察署檢察官以
    91年度戒毒偵字第90號為不起訴處分確定。嗣於五年內，不
    知戒除毒癮，明知海洛因係毒品危害防制條例第2條第2項第
    1款所明定之第一級毒品，不得施用，竟基於施用第一級毒
    品海洛因之概括犯意，自93年8月初某日起至同年月13日某
    時止，在臺南縣永康市○○街46號住處，連續施用海洛因多
    次。嗣乙○○於93年8月13日下午4時30分許，在臺南市○○
    區○○街三段123之33號前，為警發現行跡可疑，經其同意
    採尿送驗結果嗎啡陽性反應，而悉上情。案經臺南市警察局
    第二分局報告臺灣臺南地方法院檢察署檢察官偵查起訴。
二、訊據被告乙○○於本院審理時對於上開犯罪事實坦承不諱，
    而被告上開經警所採尿液送驗，結果呈嗎啡陽性反應，有臺
    南市警察局第二分局偵辦毒品危害防制條例案送驗尿液年級
    對照表1紙、臺南市衛生局檢驗成績書1紙附卷可稽，足證被
    告上開自白與事實相符，本件事證明確，被告犯行洵堪認定
三、核被告所為係犯毒品危害防制條例第10條第1項施用毒品罪
    。被告行為後，刑法相關規定已於94年2月2日修正公布，並
    同自95年7月1日施行。按同於95年7月1日修正施行之刑法第
    二條規定，乃係關於新舊法比較適用之準據法，其本身無關
    行為可罰性要件之變更，故於95年7月1日前揭法律修正施行
    後，如有涉及比較新舊法之問題，即應逕依修正後刑法第2
    條第1項規定，為「從舊從輕」之比較（參見最高法院95年
    度第8次刑事庭會議決議意旨）。茲分述如下：
  (一)關於連續犯部分：修正前刑法第56條連續犯之規定，依修正
    後刑法業已修正公布刪除，此刪除雖非犯罪構成要件之變更
    ，但顯已影響行為人刑罰之法律效果，自屬法律有變更，且
    新法既刪除連續犯，則被告上開犯行須依同法第50條規定，
    分別論罪，併合處罰，惟被告之犯行，依修正前刑法論以連
    續犯，則僅論以一罪，惟加重其刑，從而，經比較新舊法之
    結果，仍應適用較有利於被告之行為時法律即舊法論以連續
    犯，此有最高法院95年度第8次刑事庭會議決議可資參照。
  (二)本件被告前受有期徒刑之執行完畢，五年內「故意」再犯
    本件有期徒刑以上之罪（詳後），則依95年7月1日修正施行
    前後刑法第47條新舊法規定，均符合累犯之要件，刑罰權規
    範狀態並無利或不利之變更，不生新舊法比較問題，自應適
    用現行刑法第47條第1項規定，論以累犯。
  (三)綜上，舊法關於連續犯之規定，較有利於被告，衡諸整體統
    合比較結果及不得割裂適用法律之原則，應依刑法第2條第1
    項前段之規定，一體適用修正前刑法之相關規定予以處斷。
四、查海洛因係第一級毒品，毒品危害防制條例第2條第1項規定
    甚明。核被告所為，係犯毒品危害防制條例第10條第1項施
    用第一級毒品罪。被告先後多次施用海洛因之行為，時間緊
    接，犯罪構成要件相同，顯係基於概括犯意反覆為之，為連
    續犯，應依修正前刑法第56條之規定以一罪論，並加重其刑
    。被告前因妨害自由案件，經法院判處有期徒刑5月確定，
    於89年5月19日執行完畢等情，有臺灣高等法院被告前案紀
    錄表可按，其於有期徒刑執行完畢後五年以內再犯本件有期
    徒刑以上之罪，為累犯，遞加重其刑。
五、末按刑法第74條第2款（修正前）所稱「5年以內」未曾受有
    期徒刑以上刑之宣告，應以後案宣示判決之時，而非以後案
    犯罪之時，為其認定之基準；即後案「宣示判決時」既已逾
    前案有期徒刑執行完畢或赦免後5年以上，雖後案為累犯，
    但累犯成立之要件與宣告緩刑之前提要件本不相同，且法律
    亦無限制累犯不得宣告緩刑之規定。故成立累犯者，若符合
    緩刑之前提要件，經審酌後，認其所宣告之刑以暫不執行為
    適當者，仍非不得宣告緩刑（最高法院92年第18次刑事庭會
    議決議參照）。查被告雖於上開妨害自由案件之有期徒刑執
    行完畢5年內，再犯本件有期徒刑以上之罪，惟本件宣示判
    決時既已逾前案有期徒刑執行完畢5年以上，雖本件為累犯
    ，仍非不得宣告緩刑。爰審酌被告犯後承認犯行，深具悔意
    ，且其並無其他竊盜、搶奪或詐欺取財等財產犯罪之前科，
    又其為戒除施用毒品惡習，遠離住處工作至今，有被告提出
    之員工在職證明、工作證明各1紙附卷可憑，故認為其所受
    宣告之刑以暫不執行為適當，併予宣告緩刑3年，以啟自新
    。另本院為予警惕，並依刑法第74條第2項第5款之規定，命
    被告向公益團體、地方自治團體或社區提供120小時之義務
    勞務（該提供義務勞務，屬執行之問題，應由執行檢察官斟
    酌全案情節及各公益團體、地方自治團體或社區之需求指定
    ）；再依刑法第93條第1項第2款之規定，併予宣告被告於緩
    刑期間付保護管束，俾能由觀護人予以適當督促，以期符合
    本件緩刑目的。再被告受緩刑之宣告，而違反本件依刑法第
    74條第2項第5款所定負擔，情節重大，足認原宣告之緩刑難
    收其預期效果，而有執行刑罰之必要者，得撤銷其宣告，刑
    法第75條之1第1項第4款著有規定，併為說明。
六、末者，本件被告前經本院依法傳喚、拘提無著後，於95年2
    月27日發布通緝在案，嗣於98年4月6日始自行至本院到案，
    此有本院95年2月27日通緝稿、本院98年4月6日訊問筆錄在
    卷可參（見本院94年度訴緝字第64號卷第59、60頁、98年度
    訴緝字第25號第3、4頁），顯見被告並非於96年12月31日前
    自動歸案接受審判，依中華民國九十六年罪犯減刑條例第5
    條規定，本件自無減刑規定之適用，附此敘明。
七、據上論斷，應依刑事訴訟法第273條之1第1項、第299條第1
    項前段、第310條之2、第454條第2項，毒品危害防制條例第
    10條第1項，刑法第11條前段、第47條第1項、第74條第1項
    第2款、第2項第5款、第93條第1項第2款，修正前刑法第56
    條，判決如主文。又本判決係依刑事訴訟法第310條之2及第
    454條所製作之簡化判決，依法僅需記載犯罪事實、證據名
    稱及應適用之法條，並得以簡略方式為之，如認定之犯罪事
    實、證據及應適用之法條，與檢察官聲請簡易判決處刑書或
    起訴書之記載相同者，得引用之，附此敘明。
八、如不服本判決應於收受本判決後10日內向本院提出上訴書狀
    ，並應敘述具體理由。如未敘述上訴理由者，應於上訴期間
    屆滿後20日內向本院補提理由書狀（均須按他造當事人之人
    數附繕本、切勿逕送上級法院）。
本案經檢察官甲○○到庭執行職務。
中    華    民    國    98    年    4     月    30    日
                  刑事第十庭   法  官   盧鳳田
以上正本證明與原本無異。
如不服本判決應於收受本判決後10日內向本院提出上訴書狀，並
應敘述具體理由。其未敘述上訴理由者，應於上訴期間屆滿後20
日內向本院補提理由書狀（均須按他造當事人之人數附繕本）「
切勿逕送上級法院」。
                               書記官   黃憶筑
中    華    民    國    98    年    4     月    30    日
附錄本件論罪科刑法條全文：
毒品危害防制條例第10條：
施用第一級毒品者，處 6 月以上 5 年以下有期徒刑。
施用第二級毒品者，處 3 年以下有期徒刑。


司法院資訊處製作；財團法人民間司法改革基金會備份。
